臺灣士林地方法院民事判決　八十九年度訴字第一二八五號
　　原　　　告　　台灣銀行
　　法定代理人　　己○○
　　訴訟代理人　　辛○○
　　被　　　告　　癸○○
　　被　　　告　　甲○○
　　　　　　　　　壬○○
右當事人間返還不當得利等事件，本院判決如左：
　　主　文
被告承租原告所有，坐落台北市○○區○○段三小段五六五地號、五六六地號，面積
六十七平方公尺土地，其租金自民國九十年一月十二日起，調整為依申報地價年息百
分之六點二五計算。
被告應給付原告新臺幣拾捌萬壹仟壹佰貳拾元，及自民國九十年一月十二日起，依
土地面積六十七平方公尺，按台北市○○區○○段三小段五六五地號、五六六地號之
申報地價年息百分之六點二五計算之租金。
原告其餘之訴駁回。
訴訟費用由被告負擔十分之四，餘由原告負擔。
本判決第二項於原告以新台幣拾伍萬元為被告供擔保後，得假執行；但被告癸○○如
於假執行程序實施前，以新臺幣拾捌萬壹仟壹佰貳拾元或等值之台北國際商業銀行
汀州分行可轉讓定期存單為原告預供擔保，得免為假執行。
原告其餘假執行之聲請駁回。
    事實及理由
一、本件被告甲○○、壬○○、戊○○、乙○○、丙○○、庚○○未於言詞辯論期日
    到場，核無民事訴訟法第三百八十六條各款所列情形，爰依原告之聲請，由其一
    造辯論而為判決。
二、按訴狀送達後，原告不得將原訴變更或追加他訴，但如不甚礙被告之防禦及訴訟
    之終結者，不在此限。民事訴訟法第二百五十五條第一項第七款著有明文。本件
    原告依不當得利及共同侵權行為，起訴請求被告連帶給付相當租金之損害金，嗣
    於九十年一月五日追加備位聲明，請求調整租金並請求被告連帶給付租金，經核
    不甚礙被告之防禦及訴訟之終結，復無其他不准合併起訴之情，依前開法條規定
    ，其追加起訴備位聲明，應予准許。
三、原告起訴主張：
（一）坐落台北市○○區○○段三小段五六五地號、面積十平方公尺及同地段五六六
      地號、面積一百二十四平方公尺土地（共計一百三十四平方公尺）為原告所有
      ，李金桔、甲○○、癸○○、壬○○、李玉華、李宏興、李桂所共有，台北市
      大同區○○段○○段三０六建號，即門牌號碼台北市○○路四十五巷十三號之
      建物，則坐落於原告所有之上揭土地。其中訴外人李玉華、李宏興、李桂共有
      系爭建物應有部分二分之一所有權，並與原告訂有租賃契約；訴外人李金桔、
      被告甲○○、癸○○、壬○○共有建物應有部分二分之一所有權，但並無合法
      使用原告土地之權源。訴外人李金桔於七十三年九月四日死亡，其繼承人有被
      告甲○○、癸○○、壬○○、丁○○、乙○○、戊○○等六人；丁○○於九十
      年四月三日死亡，其繼承人有李可平（於八十五年六月十四日死亡，並無子女
      ）、丙○○、庚○○、戊○○、乙○○等人。故本件應以原系爭建物應有部分
      二分之一之共有人及其繼承人甲○○、癸○○、壬○○、乙○○、戊○○、丙○○、庚○○等七人為被告，合先陳明。
（二）先位部分：
　１、被告等人所共有之系爭建物應有部分二分之一，無權占用原告之土地而受有相
　　　當於租金之利益，致原告受有相當於租金損失之損害，原告自得本於繼承法理
　　　及共同侵權行為、不當得利之法律關係，訴請被告連帶賠償相當於租金損失之
　　　損害金，即被告等應連帶給付原告自八十年七月一日起，至八十九年十月三十
　　　一日止，按占用之六十七平方公尺土地（即建物占用面積一百三十四平方公尺
　　　之二分之一）各該年度申報地價，依如附表一所示年息利率計算之損害金，共
　　　計新台幣（以下同）一百零一萬一千六百六十五元，暨自八十九年十一月一日
　　　起至返還前開占用土地之日止，按占用土地面積各該年度申報地價年息百分之
　　　六．二五計算之損害金。
  ２、本件兩造自始未訂立租賃契約，亦未依民法第四百二十一條「約定」租賃關係
      ，原告收受使用土地之補償金，係因被告無權占有而有給付侵權行為、不當得
      利損害金之義務，並不因原告收取使用補償金而使被告取得租賃權。原告早年
      因行政作業未臻完善，故並未詳細區分「租金」或「損害金」，而一律交付地
      租收據予土地使用人，自六十年代起始加以區別，有租賃關係者，出具租金收
      據，無租賃關係者，則出具土地使用費收據，自七十七年底起更明示為「使用
      補償金」，以明示雙方間不存在租賃關係。故探求當事人之真意，所謂「地租
      收據」實為土地使用補償金之收據，並不能據此推論雙方有租賃關係。
　３、原告原為台灣省政府下級單位，就無權占有使用補償金之計收標準，概依台灣
　　　省政府規定之租金標準計算，被告提出之收據及通知單，載明被告應繳「金額
　　　為原租金（使用費）：：：」，僅係表明有關租金及使用補償金均一律按台灣
　　　省政府規定標準調整之意思而已，並非原告被告間有租賃關係存在。
　４、原告雖原為省屬單位，但於系爭原告管有土地之占用、租用上，與一般民眾在
　　　法律上係立於平等地位，同受相關法律拘束，而為私經濟行為，與基於法律授
　　　權所實施之公權力有別，故原告製作之所謂「地租收據」並非公文書。
（三）備位部分：
　１、縱兩造間有租賃關係存在，被告僅繳納租金至八十二年二月，八十二年三月起
　　　之租金，迄今全未支付，又因社會經濟日漸繁榮，系爭土地價值已大幅漲昇，
　　　原約定租金顯然偏低，為此爰依民法第四百四十二條之規定，請求將八十二年
　　　三月起至八十九年六月三十日止之租金，調整為按各該年度申報地價年息百分
　　　之五計算，自八十九年七月一日起至雙方租賃關係終止時止，則調整為按各該
　　　年度申報地價年息百分之六．二五計算。
　２、被告既自八十二年三月一日起即未曾支付租金，原告自得依租賃之法律關係，
　　　請求被告連帶給付調整後之租金即自八十二年三月一日起至八十九年十月三十
　　　一日止之租金共計九十四萬四千九百二十三元及法定利息，暨自八十九年十一
　　　月一日起至租賃關係終止時止，按租用之六十七平方公尺土地各該年度申報地
　　　價年息百分之六．二五計算之租金。
　３、原告於九十年一月五日之民事訴之追加暨準備書狀，及同日台北南海郵局第二
　　　十七號存證信函及為調整租金之請求及意思表示。另原告早於八十四年十二月
　　　三十日對被告為調整租金之意思表示。
　４、被告於九十年一月十九日以台北九十五支郵局第二０號存證信函，表示按原約
　　　定數額繳付，未依調整後之租金繳付，自非依債務本旨之清償。
　５、有關省府於八十三年七月二十七日頒訂「台灣省省有基地租金率調整方案」，
　　　增訂「省有出租基地供自用住宅使用之承租戶面積在一００平方公尺以內部分
　　　」按申報地價年息百分之五計算金額六折計收租金之優惠規定，需踐行向土地
　　　管有機關申辦減租優惠之程序，被告既未曾提出減租優惠之申辦手續，且長期
　　　積欠應付款項，於原告起訴後才要主張享受減租之優惠，不僅不合程序，亦有
　　　違誠信原則。
　６、若訴外人黃水春與原告間有租賃關係，則被告均為黃水春之繼承人，自應繼承
　　　該租賃關係，並依租賃契約繳付租金，與建物是否分割或實際使用現況無關。
　７、依被告提出之被證四，足證原告已於八十四年十二月三十日對被告為調整租金
　　　之意思表示，依最高法院決議，應回溯自原告為調整租金之意思表示時，依調
　　　整後之租金給付。
（四）系爭建物經建成地政事務所測量作成複丈成果圖在案，依成果圖Ｂ、Ｃ部分所
      示，被告實際使用建物面積為七十平方公尺。惟原告仍主張依建物面積一三四
      平方公尺之二分之一即六十七平方公尺，為核算被告等應連帶給付之損害金或
      租金之標準，因原告所有之系爭土地既係為被告應有部分二分之一之建物所占
      用，自當依建物面積之二分之一來核算，至於被告實際使用面積，係建物全體
      共有人就建物之分管使用之內部問題，並不影響建物占用土地面積共一三四平
      方公尺，而被告僅持有建物二分之一之所有權之事實。
（五）系爭土地介於重慶北路二段、承德路二段與民生西路之間，臨近捷運雙連站，
      交通極為便利；又附近有靜修女中；寧夏路四十五巷巷口又係攤販、市場集中
      地，更與重慶北路圓環商圈相距不遠，商業活動頻繁、文教、生活機能完善，
      整體環境甚為繁榮。
（六）並先位聲明請求判決：(1)被告等應連帶給付原告一百零一萬一千六百六十五元
      ，及自起訴狀繕本送達翌日起至清償日止按年息百分之五計算之利息，暨自民
      國八十九年十一月一日起至返還占用台北市○○區○○段三小段五六五、五六
      六地號土地之日止，按占用土地面積（共計六十七平方公尺）各該年度申報地
      價年息百分之六．二五計算之損害金。(2)原告願供擔保請准予宣告假執行；備
      位聲明請求判決：(1)被告等應連帶給付自八十二年三月一日起至八十九年六月
      三十日止之租金，調整為按各該年度申報地價年息百分之五計算，自八十九年
      七月一日起則調整為按各該年度申報地價年息百分之六．二五計算。(2)被告等
      應連帶給付原告九十四萬四千九百二十三元及自追加訴訟暨準備書狀繕本送達
      翌日起至清償日止，按年息百分之五計算之利息，暨自八十九年十一月一日起
      至租賃關係終止之日止，按租用之六十七平方公尺土地各該年度申報地價年息
      百分六．二五計算之租金。(3)原告願供擔保，請准予宣告假執行。
二、被告癸○○則辯稱：
（一）先位部分：
　１、系爭土地自五十九年七月間，即由被告癸○○之父黃水春向原告承租，雙方未
　　　簽立書面契約，為不定期租賃關係，此由原告於五十九年七月至八十二年二月
　　　開立予訴外人黃水春之房地租金收據明載為「租金」；應收房地使用補償金收
　　　據亦明載：「本通知應繳金額為原租金：：：調整後租金差額將另行通知補繳
　　　」，可證確為租賃關係。
　２、訴外人黃水春於五十三年十一月九日死亡，由其繼承人即被告及李金桔、李黃
　　　寶蓮、甲○○、壬○○繼承該承租關係，並仍以黃水春之名義繳納歷年租金，
　　　李黃寶蓮於七十八年三月十五日死亡，由丁○○、乙○○、戊○○繼承，仍以
　　　黃水春之名義繳納租金，直至八十二年二月間，原告所寄繳款通知將原承租面
　　　積七十七平方公尺誤載為六十七平方公尺，經被告申請更正，未獲原告妥善處
　　　理，有損被告承租權益；且台灣省政府於八十三年七月二十九日頒訂「台灣省
　　　省有基地租金率調整方案」，明訂租金率不分使用分區一律按收租當期申報地
　　　價年息百分之五計收，又增列「省有出租基地供自用住宅使用之承租戶面積在
　　　一００平方公尺以內部分」按申報地價年息百分之五計算金額六折計收租金（
　　　即實質租金率為年息百分之三），並溯自八十二年七月一日生效，系爭土地每
　　　月租金應為六千三百五十元，原告事實上自七十九年至八十二年二月，亦係依
　　　此計算方法兩個月向被告等人收租一次（應為一萬二千七百元，原告實收一萬
　　　二千七百零四元，單月計算為六千三百五十二元），被告等人並無異議，如數
　　　繳納，該租金額自為雙方約定之租金，原告未經被告同意，片面調整租金，被
　　　告等人始停繳租金，惟應無礙於兩造間不定期租賃關係有效存在之事實，被告
　　　既係基於租賃關係而使用系爭土地，自非無權占有，更非侵權行為。
　３、原告請求之損害金屬租金性質，就起訴前超過五年之部分，被告茲依民法第一
　　　百二十六條之規定主張時效抗辯。
  ４、原告為省屬單位，被告所提出由原告製作之「地租收據」自屬公文書之性質，
      苟非確有租賃關係，原告焉有可能明確製發「地租收據」交付繳費人？自可推
      定雙方確有租賃關係存在，至於原告嗣後更改地租收據格式，乃屬其片面所為
      ，本無從據以更改雙方之法律關係，遑論其更改之格式中仍有「原租金」、「
      調整後租金」、「基地租金率：：：調整」之文字，訴外人黃水春及被告等人
      先後付費使用系爭土地，已長達二十餘年之時間，原告復有多次調整金額之行
      為，與一般之租賃毫無二致，在在足證雙方雖無書面契約，但確有租賃關係。
（二）備位部分：
　１、訴外人黃水春於五十二年十一月九日即已死亡，原告於起訴前，從未依法向黃
　　　水春之全體繼承人為調整租金之意思表示，原告聲請溯及調整起訴前即八十二
　　　年三月一日起至起訴後之租金，就起訴前之部分顯然違背上開判例意旨，於法
　　　不能准許；就起訴後之部分，被告不同意此一追加，且其原因事實相反，又一
　　　為給付之訴，一為確認之訴，顯不得准其追加。又租金之請求權時效為五年，
　　　故起訴前超過五年部分，原告無請求權，被告等人應給付原告者，至多僅為原
　　　告向被告等人起訴前五年內之租金，依雙方最後即八十二年二月所約定之租金
　　　為每月六千三百五十二元計算，被告等人應給付之五年租金應為三十八萬一千
　　　一百二十元，被告等人業於九十年一月十九日將該款金額寄送予原告（惟為原
　　　告所退回）。被告等人既已清償所有應付租金，原告自不得終止系爭租賃關係
　　　。
  ２、縱認原告得追加調整租金之訴，亦應僅得聲請調整起訴後之租金。依且台灣省
      政府於八十三年七月二十九日頒訂「台灣省省有基地租金率調整方案」，明訂
      租金率不分使用分區一律按收租當期申報地價年息百分之五計收，且增列「省
      有出租基地供自用住宅使用之承租戶面積在一００平方公尺以內部分」按申報
      地價年息百分之五計算金額六折計收租金（即實質租金率為年息百分之三），
      並溯自八十二年七月一日生效，原告事實上對於所有其他承租人亦均係依年息
      百分之三計收租金，獨要求被告等人以申報地價年息百分之五繳付租金，顯然
      有失誠信原則。
　３、原告以其九十年一月五日之「民事訴之追加暨準備書狀」，要求被告等於收受
　　　書狀繕本十五日內繳清租金，被告於九十年一月十八日即至負責收取租金之台
　　　灣銀行民權分行繳納自八十五年一月十一日至九十年一月十日止計五年之租金
　　　合計為三十八萬一千一百二十元，為該分行承辦人所拒絕受領；被告另於翌日
　　　九十年一月十九日購買原告為付款人之等額臺灣銀行支票，以雙掛號寄送予原
　　　告，詎料原告收受後，於九十年二月二十一日將之寄還，依民法第二百二十九
　　　條第二項、二百三十四條規定，被告顯無遲延給付責任可言，而係原告受領遲
　　　延，其以遲延給付為由，欲終止系爭租賃關係，於法洵有未合。
（三）並聲明請求判決：(1)請駁回原告之訴及假執行之聲請。(2)如受不利之判決，請
      准以現金或等額之台北國際商業銀行汀州分行可轉讓定期存單供擔保後，免予
      假執行。
三、被告丙○○、庚○○、乙○○、戊○○未於言詞辯論期日到場，惟以書狀表示：
    被告丙○○、庚○○、乙○○、戊○○雖係原始承租人黃水春之繼承人，惟從未
    居住系爭房屋，亦未曾繼承任何金錢，原告請求渠等請求清償，顯非公平；本件
    系爭房屋為被告癸○○所居住，原告不思與實際居住人解決問題，卻對根本不知
    事情原委的其他被告起訴請求，實係濫用法律等語；被告甲○○、壬○○則未於
    言詞辯論期日到場，亦未提出任何書狀為何聲明或陳述。
四、本件原告主張坐落台北市○○區○○段三小段五六五地號、面積十平方公尺，及
    同地段五六六地號、面積一二四平方公尺土地為其所有；另坐落於前開土地上，
    大同區○○段○○段三０六建號，即門牌號碼台北市○○路四十五巷十三號之建
    物，其中應有部分二分之一由訴外人李玉華、李宏興、李桂共有，與原告訂有使
    用土地之租賃契約；其餘應有部分二分之一所有權，則由被告共同繼承而共有之
    情，業據提出土地登記謄本、建物登記謄本、戶籍謄本、繼承系統表等件為證，
    且為被告所不爭執，應堪信為真實。
五、先位聲明部分：
（一）原告主張被告所共有之系爭建物所有權應有部分二分之一，係無權占有原告之
      土地，為被告癸○○所否認，辯稱渠等被繼承人黃水春與原告有不定期租賃關
      係，該不定期租賃契約業為被告等人共同繼承等語，並提出自五十九年起迄八
      十三年間之繳費收據為憑，且為原告所不爭執。雖該繳費收據之抬頭名稱包括
      「臺灣銀行應收房地使用補償金收據」、「臺灣銀行總行房地使用費收據」、
      「臺灣銀行總行房地租收據」，而原告於八十二年至八十五年之催繳通知單則
      載為「臺灣銀行應收房地使用補償金通知單」、八十八至八十九年之催繳通知
      單名稱為「臺灣銀行應收房地損害賠償金通知單」，而未必載為「租金」字樣
      ，惟按：稱租賃者，謂當事人約定，一方以物租與他方使用、收益，他方支付
      租金之契約，民法第四百二十一條第一項著有明文。又使用租賃為諾成契約，
      苟合於民法第四百二十一條所謂當事人約定一方以物租與他方使用收益，他方
      支付租金之情形，即令未訂立書面，仍不得謂當事人間之租賃關係未成立，且
      因使用租賃物而支付之對價，即為租金，其約定之名稱如何，原非所問，最高
      法院四十年臺上字第三０四號、四十六年臺上字第五一九號判例意旨分別可資
      參照。本件原告所開立之付款收據或通知單上，均註明戶名為「黃水春」，使
      用之標的為「台北市○○區○○段三小段五六六、（五六五）地號等二筆土地
      ，面積七十七平方公尺」，及其應繳金額、繳納期限，被告自五十九年起迄八
      十二年間既依通知單或收據所載內容、金額繳納，尚難謂原告及黃水春或其繼
      承人等，就使用之標的物及租金未達成合致。被告給付原告之款項既為使用土
      地之對價，依前開判例所示意旨，自屬租金，而不因其名稱為「使用費」、「
      補償金」而否定其租金之性質。
（二）本件原承租人黃水春於五十三年間死亡後，兩造均未依法終止系爭不定期基地
      租賃契約，則系爭租賃契約已由原承租人之繼承人即被告等人共同繼承，不因
      承租人是否欠租而影響租賃契約存在於兩造間之事實。被告既與原告有租賃契
      約，則其本於承租人之地位，自得使用收益系爭土地，原告主張其無權占有，
      尚非有據。從而，原告主張被告之房屋使用系爭土地為無權占有，依侵權行為
      及不當得利之法律關係，先位聲明請求被告連帶給付原告一百零一萬一千六百
      六十五元，及自起訴狀繕本送達翌日起至清償日止按年息百分之五計算之利息
      ，暨自民國八十九年十一月一日起至返還占用台北市○○區○○段三小段五六
      五、五六六地號土地之日止，按占用土地面積即共計六十七平方公尺各該年度
      申報地價年息百分之六．二五計算之損害金。即無理由，應予駁回；其假執行
      之聲請，亦因訴之駁回而失所附麗，併予駁回。
六、備位聲明部分：
（一）依兩造所不爭執，被告癸○○提出之原告八十四年十二月三十日總（二）第三
      科字第六０五一號函所載內容，原告自稱「自民國八十年七月一日至八十二年
      二月二十八日止，本行暫按調整前申報地價（七十六年七月）及租金率（年息
      百分之三）計收租金或使用補償金：：：本行計收之每月金額為六千三百五十
      元：：：」，被告癸○○則自承原告實收金額為六千三百五十二元，被告亦按
      期繳付，應堪認兩造合意之租金額為每月六千三百五十二元；原告雖於該函文
      中另表示「：：：經報奉省府八十一年十二月三十日五字第一一七七０一號函
      核定為：商業區及市場用地作商業使用者按收租當期申報地價年息百分之七點
      五計收，其餘使用分區按年息百分之五計收，並自八十年七月一日起實施。：
      ：：自民國八十年七月一日至八十二年二月二共日止，遵照省府八十一年十二
      月三十日核定之租金率計收標準，台端每月應繳金額為一萬一千三百十三元：
      ：：差額為每月四千九百六十一元：：：」，惟八十四年間原告雖為台灣省政
      府下轄之機關，應依台灣省政府公告、發布之規則行事，惟伊與被告（及其被
      繼承人）間就系爭房屋所坐落土地間之租賃契約仍屬私經濟行為，應受民法等
      相關私法之拘束。原告既未與被告（或其被繼承人）簽訂書面契約，而未以書
      面載明約定租金率依臺灣省政府令函所公告之租金率為變動，則前開臺灣省政
      府公告提高出租基地租金率之令函，僅係原告內部行為，並非原告與被告及其
      被繼承人間之約定，被告尚無因原告之片面通知而受該決議拘束之必要。又該
      函件雖係被告癸○○於訴訟中提出，惟系爭函件之受文者「黃水春」於八十四
      年間既早已逝世，被告則否認伊於八十四、八十五年間有收受該函文，原告復
      無法舉證該函件到達被告之時間，尚難以被告癸○○嗣後提出該函件，即認被
      告於八十四、八十五年間即收受該調整租金意思表示之送達。從而原告主張伊
      於八十四年間即曾對被告為調整租金之意思表示，尚非可採。
（二）按租賃物為不動產者，因其價值之升降，當事人得聲請法院增減其租金，但其
      租賃定有期限者，不在此限，民法第四百四十二條著有明文。又租金應否增加
      及增加若干，自應以該地經濟狀況、土地繁榮程度及鄰地租金之比較等情形為
      標準。又當事人在未聲請法院增減其租金前，原約定之租金額，並不因租賃不
      動產價值之升降，而失其拘束雙方當事人之效力；請求增加租金之訴，如起訴
      前之租金並未照原約定數額付清，則法院准許增加之判決，得自出租人為調整
      租金之意思表示起算，故起訴前未為此項意思表示者，即不得溯及請求調整。
      最高法院十八年上字第二八一二號、二十二年上字第二八三號、四十七年臺上
      字第一一五二號、四十八年臺上字第五二一號著有判例可供參照。經查：本件
      系爭土地坐落於沒有商業活動之巷子內，位於台北市大同區，介於重慶北路、
      承德路二段與民生西路之間，臨近捷運雙連站，交通便利；寧夏路四十五巷口
      則為攤販、市場集中地，距重慶北路圓環不遠之情，業經原告提出地圖、照片
      十幀為證，且經本院履勘屬實，並為被告所不否認；另系爭房屋應有部分二分
      之一，其共有人為訴外人李桂、李玉華、李宏興，與原告訂有書面租賃契約，
      渠等與原告間之最新租賃契約係自九十年一月一日起迄九十二年十二月三十一
      日止，租金率係依當期公告地價總額百分之五計算之情，亦據提出租賃契約為
      證，且為被告所不爭執，均堪信為真實。本院審酌系爭土地坐落地區之土地價
      值、繁榮程度，並參考原告出租同一土地予訴外人李桂、李玉華、李宏興之價
      格，認原告起訴請求依系爭房屋所占用土地二分之一（即六十七平方公尺）為
      計算標準，調整租金率為依土地申報地價（即土地公告地價百分之八十）年息
      百分之六點二五計算（即等於公告地價年息百分之五），與訴外人李桂、李玉
      華、李宏興承租同一土地之租金相同，尚屬合理，故應自追加起訴狀繕本送達
      被告即調整租金之意思表示到達被告時即九十年一月十二日起，調整租金為依
      申報地價百分之六點二五計算。惟原告既未能證明於八十四年十二月三十日即
      向被告為調整租金之意思表示，其請求溯及自該時調整租金，則屬無據。
（三）又按利息、紅利、租金、贍養費、退職金及其他一年或不及一年之定期給付債
      權，其各期請求權，因五年不行使而消滅，消滅時效因起訴而視為中斷，民法
      第一百二十六條、第一百二十九條第一項第三款分別著有明文。本件原告於九
      十年一月五日提出追加及準備書狀，追加請求被告給付租金，經被告於九十年
      十月十二日收受該追加及準備書狀繕本，而收受該意思表示之送達，從而被告
      主張超過五年部分已罹於時效，伊不須給付等語，於法有據；從而被告所須給
      付之已到期租金為自九十年一月十一日起回算五年內（即自八十五年一月十二
      日起至九十年一月十一日止）之租金共計三十八萬一千一百二十元（計算式：
      6352X12  X5=381120）；又被告經原告催告給付租金後，於九十年一月十九日
      寄送三十八萬一千一百二十元予原告，欲給付自八十五年一月十一日起至九十
      年一月二十日止之租金；嗣於九十年十月間再次給付前開三十八萬一千一百二
      十元之租金款項及其餘已到期租金，惟經原告退回之情，有存證信函、支票附
      卷可稽，原告亦不否認；在被告給付前開款項時，兩造間之租金額既尚未經法
      院准許調整，從而被告依兩造原來約定之租金為給付，自係依債之本旨提出給
      付；原告退回該租金款項，應係受領遲延，自不得被告請求自追加起訴狀繕本
      送達翌日起算之遲延利息。
（四）又按數人負同一債務，明示對於債權人各負全部給付之責任者，為連帶債務；
      無前項之明示時，連帶債務之成立，以法律有規定者為限。民法第二百七十二
      條第一項、第二項著有明文。本件被告等人均為原承租人即訴外人黃水春之繼
      承人，共同繼承黃水春與原告間的租賃契約，即均居於承租人之地位，就租金
      債務本於其各自對原告之租賃法律關係而共同負擔。本件兩造既未約定被告等
      就租金債務應連帶負擔，復無相關法律規定，依前開法條意旨，原告請求被告
      連帶給付調整後之租金，尚無理由。
（五）綜上，原告請求被告承租原告所有系爭土地之租金，應自九十年一月十二日起
      ，調整為按房屋所占有土地面積六十七平方公尺（即總面積一百三十四平方公
      尺之二分之一），依申報地價年息百分之六點二五計算；及被告應依租賃契約
      ，共同給付原告三十八萬一千一百二十元，及自九十年一月十二日起，依其前
      開調整後之租金率計算之租金，為有理由；逾此部分之請求，即屬無據，應予
      駁回。
七、原告及被告癸○○分別陳明願供擔保，聲請宣告假執行及免為假執行，經核原告
    勝訴部分爰無不合，茲酌定相當擔保金額併予准許。至原告敗訴部分，其假執行
    之聲請即失所附麗，併予駁回。
八、本件事證已臻明確，兩造其餘主張舉證及攻擊防禦方法，於判決結果不生影響，
    無庸一一論述，附此敘明。
九、據上論結，原告先位之訴為無理由，備位之訴為一部有理由，一部無理由，依民
    事訴訟法第三百八十五條第一項前段、第七十九條但書、第三百九十條第二項、
    第三百九十二條，判決如主文。
中　　　華　　　民　　　國　　九十一　　年　　　八　　　月　　 三十　　 日
                                    臺灣士林地方法院民事第二庭
~B法　　　官　王怡雯
右為正本係照原本作成。
如對本判決上訴須於判決送達後廿日內向本院提出上訴狀。
中　　　華　　　民　　　國　　九十一　　年　　　九　　　月　　 三　　　 日
~B法院書記官　丁梅芬
